【裁判字號】    95,交上易,6
【裁判日期】    950418
【裁判案由】    過失傷害
【裁判全文】
臺灣高等法院高雄分院刑事判決         95年度交上易字第6號
上  訴  人  臺灣高雄地方法院檢察署檢察官
被      告  乙○○
上列上訴人因被告過失傷害案件，不服臺灣高雄地方法院94年度
交易字第368 號中華民國94年12月21日第一審判決（起訴案號：
臺灣高雄地方法院檢察署94年度調偵字第791 號），提起上訴，
本院判決如下：
    主  文
原判決撤銷。
乙○○因過失傷害人，處拘役伍拾伍日，如易科罰金，以參佰元
元折算壹日。
    事  實
一、乙○○考領有普通小型自用車駕駛執照，於民國93年8 月2
    日21時20分許，駕駛車牌號碼E5-9946 號自用小客車，沿高
    雄市苓雅區○○○路由南往北方向行駛，途經該路與同慶路
    交岔路口時，本應注意汽車行駛至交岔路口左轉彎時，應距
    交岔路口30公尺前顯示方向燈或手勢，行至交岔路口中心處
    左轉，並不得占用來車道搶先左轉，而當時天氣晴朗、夜間
    有照明、視距良好、柏油路面乾燥無缺陷或其他障礙物，且
    依其智識、能力，又無不能注意之情事，詎乙○○駕駛上開
    自用小客車竟疏於注意及此，於通過上開交岔路口時，貿然
    占用來車道搶先左轉，適有考領普通重型機車駕駛執照之甲
    ○○騎乘車牌號碼ONS-525 號普通重型機車，沿凱旋路由北
    往南行駛，本應注意汽車行駛時，駕駛人應注意車前狀況，
    並隨時採取必要之安全措施，且行車速度，應依標誌或標線
    之規定，王建文竟超越時速40公里之行車速限，貿然以時速
    50至60公里之車速超速行駛，且未注意車前狀況，貿然穿越
    上開交岔路口處，迨乙○○駕車左轉見前方甲○○騎乘機車
    來到之際已閃煞不及，致其所駕駛之自用小客車前車頭，與
    甲○○所騎之機車車頭發生碰撞，致甲○○人車倒地後，受
    有右側橈骨骨折併橈尺骨脫臼、左側股骨骨折、右大腿及左
    足跟撕脫傷15乘5 公分及6 乘4 公分之傷害。乙○○於肇事
    後，主動報案，並在現場等候，主動向前往現場處理之警員
    承認肇事接受裁判。
二、案經甲○○訴由臺灣高雄地方法院檢察署檢察官偵查起訴。
    理  由
一、訊據被告乙○○對上開事實供承不諱，核與告訴人甲○○於
    警詢中指述之情節（本案係採簡式審判程序，告訴人甲○○
    於警詢之陳述，自有證據能力）相符，復有道路交通事故現
    場圖、道路交通事故調查報告表(一)、(二)、現場蒐證相片15張
    附卷可稽，而告訴人甲○○確因本件車禍受有右側橈骨骨折
    併橈尺骨脫臼、左側股骨骨折、右大腿及左足跟撕脫傷15乘
    5 公分及6 乘4 公分之傷害，亦有診斷證明書1 紙在卷足憑
    ，被告乙○○之自白核與事實相符：按汽車行駛至交岔路口
    左轉彎時，應距交岔路口30公尺前顯示方向燈或手勢，行至
    交岔路口中心處左轉，並不得占用來車道搶先左轉，道路交
    通安全規則第102條第1項第4款定有明文，被告乙○○駕車
    自應注意上述道路交通安全規則之規定，且依當時之狀況，
    並無不能注意之情事，被告竟疏未注意及此，駕駛自小客車
    貿然搶先左轉肇生車禍，其有過失責任甚明；即本件車禍經
    送高雄市政府交通局車輛行車事故鑑定委員會鑑定，亦認：
    「乙○○搶先左轉，為肇事主因。甲○○超速行駛慢車道，
    為肇事次因」，復有該委員會94年7月19日函附之鑑定意見
    書1份可憑，被告之過失與告訴人甲○○之傷害間，二者具
    有相當因果關係甚明。雖本件車禍之發生，告訴人亦有未注
    意車前狀況及超速行駛之過失，然並不能免除被告應負之過
    失傷害責任，本件事證明確，被告之犯行堪以認定。
二、核被告乙○○所為，係犯刑法第284 條第1 項前段之過失傷
    害罪；又被告於肇事後，犯罪未被發覺前，主動打電話報警
    ，並在肇事地點等候，主動向前往現場處理之警員承認肇事
    ，自首而願接受裁判，有高雄市政府警察局交通大隊交通事
    故談話紀錄表1紙附卷可稽，被告已符合刑法第62條有關自
    首之規定，應依法減輕其刑。
三、原審予以論罪科刑，固非無見；惟查本件被告係於左轉彎時
    ，未於交岔路口中心處左轉，而占用來車道搶先左轉，應負
    肇事之過失責任，已如前述，原判決認被告亦應負疏於注意
    「駕駛人應注意車前狀況，並隨時採取必要之安全措施」之
    過失責任，顯有誤會，公訴人循告訴人甲○○之請求，以原
    審量刑過輕，提起上訴，雖無理由，惟原判決既有上述可議
    ，仍應由本院將原判決予以撤銷改判；審酌被告乙○○疏未
    注意上揭交通安全規則規定，致告訴人甲○○受有如事實欄
    所載之傷害，且迄今尚未達成和解，然考量被告犯後坦承犯
    行之態度，且其未有犯罪前科紀錄，素行尚稱良好，且告訴
    人對本件車禍亦與有過失責任等一切情狀，仍如原審量處拘
    役55日，並諭知易科罰金折算之標準。
據上論斷，應依刑事訴訟法第369條第1項前段、第364條、第299
條第1項前段，刑法第284條第1項前段、第62條前段、第41條第1
項，罰金罰鍰提高標準條例第1條前段、第2條，判決如主文。
本案經檢察官沈紹嘉到庭執行職務。
中    華    民    國    95    年    4     月    18    日
                  刑事第七庭    審判長法  官  莊飛宗
                                      法  官  黃三友
                                      法  官  黃憲文
以上正本證明與原本無異。
不得上訴。
中    華    民    國    95    年    4     月    19    日
                                      書記官  施耀程
附錄本判決論罪科刑法條：
中華民國刑法第284條第1項 (過失傷害罪)
因過失傷害人者，處6月以下有期徒刑、拘役或500元以下罰金，
致重傷者，處1年以下有期徒刑、拘役或500元以下罰金。


司法院資訊處製作；財團法人民間司法改革基金會備份。
